【裁判字號】    90,上易,1277
【裁判日期】    900514
【裁判案由】    詐欺
【裁判全文】
台灣高等法院台中分院刑事判決                    九十年度上易字第一二七七號
    上  訴  人
    即  被  告  乙○○
右上訴人因詐欺案件，不服臺灣台中地方法院九十年易字第四九一號中華民國九十年
五月十四日第一審判決（起訴案號：臺灣台中地方法院檢察署八十九年度調偵字第三
七二號），提起上訴，本院判決如左：
      主  文
上訴駁回。
      事實及理由
一、本案經本院審理結果，認第一審判決認事用法及量刑均無不當，應予維持，並引
    第一審判決書記載之事實、證據及理由。（如附件）
二、被告上訴意旨略以：積欠告訴人安棋起重工程有限公司及浚陽實業有限公司之債
    務固屬實情，然伊確無詐欺之故意云云。惟查，原審以被告與告訴人公司交易時
    ，明知其財務方面已陷於支付困難之狀況，竟仍連續委託拖吊及訂購貨物且於案
    發後不知去向，致告訴人無從追索，於偵查中經通緝到案後，迄今尚未能與告訴
    人達成和解，而認定被告有為自己不法利益及不法所有之意圖，經核原審認事用
    法均無違誤，量刑亦屬允當，上訴意旨猶執陳詞否認犯罪，其上訴為無理由，應
    予駁回。
三、據上論斷，應依刑事訴訟法第三百七十三條、第三百六十八條，判決如主文。
本案經檢察官甲○○到庭執行職務。
中      華      民      國      九十     年       八      月     八     日
                                    臺灣高等法院臺中分院刑事第四庭
                                          審判長法  官  洪  耀  宗
                                                法  官  江  德  千
                                                法  官  劉  登  俊
右正本證明與原本無異。
不得上訴。
                                                書記官  鄧  智  惠
中      華      民      國      九十     年       八      月     九     日
                                                                        Ｉ
附件
臺灣臺中地方法院刑事判決                            九十年度易字第四九一號
    公  訴  人  臺灣台中地方法院檢察署檢察官
    被      告  乙○○  男  四十六歲（民國○○○年○月○○○日生）
                        籍設台中市○區○○路三０六巷十號八樓之十四
                        現居基隆市○○街一０五巷四五號
                        身分證統一編號：Ｃ一二三六四五號
右列被告因詐欺案件，經檢察官提起公訴（八十九年度調偵字第三七二號），本院判
決如左：
    主  文
乙○○連續以詐術得財產上不法之利益，處有期徒刑伍月，如易科罰金以參佰元折算
壹日；又連續意圖為自己不法之所有，以詐術使人將本人之物交付，處有期徒刑肆月
，如易科罰金以參佰元折算壹日。應執行有期徒刑捌月，如易科罰金以參佰元折算壹
日。
    事  實
一、乙○○、林清美（另為不起訴處分）為夫妻關係，林清美係郁芳工程有限公司（
    下稱郁芳公司，設台中縣清水鎮○○路三一巷六五號）之登記負責人，乙○○則
    係郁芳公司之實際負責人。乙○○明知郁芳公司自民國八十六年八月間起，財務
    方面已陷於支付困難之狀況，竟意圖為自己不法之利益，並基於概括之犯意，自
    八十六年八月十一日起至八十七年三月二十九日止，至彰化縣和美鎮○○路一三
    一巷三一號安棋起重工程有限公司（下稱安棋公司），以郁芳公司名義委託安棋
    公司分別到台中港西碼頭、彰化縣鹿港鎮、雲林縣斗六市等地，從事拖吊機械及
    水泥柱之相關業務，乙○○除支付一次拖吊費用新台幣（下同）三萬餘元外，即
    連續佯稱嗣後還有許多地方要委託安棋公司，且俟其承攬之台中港西碼頭工程或
    雲林縣古坑鄉工程完工取得工程款後，必會付款云云，致安棋公司不疑有他，因
    此陷於錯誤而陸續受託為拖吊機械、水泥柱等業務。乙○○領得前開工程款項後
    ，並未清償安棋公司，迭經安棋公司請款，亦未獲付款，嗣後並逃匿避不見面，
    安棋公司始知受騙，乙○○前後共取得未付拖吊費用四十一萬七千元之財產上不
    法利益。乙○○另行起意，明知自己財務已陷於無支付能力之情況，仍意圖為自
    己不法之所有，並基於概括之犯意，自八十八年二月二十七日起至同年六月五日
    止，至台中市○區○○○街二一號浚陽實業有限公司（下稱浚陽公司），向浚陽
    公司租用發電機及訂購電焊工具、電纜、柴油引擎、鋼索等貨物，並連續佯稱其
    係昇佶營造有限公司（下稱昇佶公司）之下包，嗣昇佶公司工程款或雲林縣斗六
    市工程款下來，必會付款云云，致浚陽公司不疑有他，因此陷於錯誤而依約送貨
    予乙○○，詎乙○○除支付發電機租金約一千餘元外，其餘貨款二十四萬四千八
    百九十三元於領得上揭工程款後皆未清償，嗣並逃逸不知去向，浚陽公司始知受
    騙。
二、案經安棋公司及浚陽公司分別訴請臺灣臺中地方法院檢察署檢察官偵查起訴。
    理  由
一、訊據被告乙○○固坦承積欠告訴人安棋公司拖吊費及積欠浚陽公司貨款之事實不
    諱，惟矢口否認有何詐欺之犯行，辯稱：因台中港西碼頭工程發生問題，工程款
    一直無法拿到，後來雖有拿到，但伊將工程款清償其他債權人還不夠，雲林古坑
    之工程款雖也有拿到，但不夠支付現場之開支，故無法償還安棋公司；另因被昇
    佶公司退票及延續先前之財務困難，又要支付地下錢莊利息，所以未能償還浚陽
    公司；伊並無詐騙安棋公司及浚陽公司之意思云云。經查：
（一）右揭事實，業據告訴人安棋公司代表人丙○○及浚陽公司代表人丁○○於偵審
      時指述綦詳，復有簽認單乙紙、本院八十八年度促字第三八四八四號支付命令
      乙份、出貨單十三紙、出貨明細單二紙、統一發票五紙（上均影本）等在卷可
      稽。
（二）被告於本院審理時自承：八十六年八月間台中港西碼頭工程施工約半個月就發
      生問題，那時經濟開始有困難，與浚陽公司交易時，財務狀況也是呈現困難情
      形等語（見本院九十年二月十四日審判筆錄）。可知被告分別與安棋公司及浚
      陽公司交易時，明知其財務方面已陷於支付困難之狀況，竟仍連續委託拖吊及
      訂購貨物，堪認被告有為自己不法利益及不法所有之意圖甚為明顯。
（三）被告復於偵審時供認：伊告訴安棋公司謂其承攬之台中港西碼頭工程或雲林縣
      古坑鄉工程完工取得工程款後，就會付款；另告訴浚陽公司等昇佶公司工程款
      或雲林縣斗六市工程款下來，就會付款；嗣後前開工程款下來後，伊分別拿去
      清償先前積欠之債務，及支付工程材料費用與向地下錢莊借款之利息等情（見
      八十九年七月二十五日偵訊筆錄及本院九十年二月十四日、九十年四月二日審
      判筆錄）。足見被告向告訴人安棋公司及浚陽公司所說與實際所做並不一致，
      堪認被告有施用詐術使告訴人安棋公司及浚陽公司陷於錯誤而為拖吊業務與交
      付貨物。
（四）證人杜言慧固於本院審理時到庭證稱：被告於八十八年間有拿昇佶公司之支票
      向伊調現五、六十萬元，後來有張二十萬元之支票退票等語，且經本院函查昇
      佶公司設於台中區中小企業銀行公益分行（現改為台中商業銀行西台中分行）
      二０二五─七號支票存款帳戶，確於八十八年六月十日有張面額二十萬元之支
      票退票，此有該銀行九十年五月三日中西中字第一九０號函一份附卷足憑。然
      縱昇佶公司交付予被告之支票曾退票屬實，惟昇佶公司之支票僅係部分退票而
      非全部退票，且被告告知浚陽公司俟昇佶公司工程款或雲林縣斗六市工程款下
      來，必會付款，但被告於前開工程款下來時竟均未清償浚陽公司貨款，依此，
      昇佶公司之支票雖曾退票，亦無解於被告之詐欺意圖。
（五）被告積欠告訴人安棋公司及浚陽公司款項後，不僅不知去向，致告訴人無從追
      索，且於偵查中經通緝到案後，迄今尚未能與告訴人達成和解，益徵被告自始
      即有不法利益及不法所有之詐欺意圖。是被告辯稱其無詐騙之意思云云，顯係
      事後卸責之詞，不足採信，其犯行堪予認定。
二、核被告對告訴人安棋公司所為，係犯刑法第三百三十九條第二項、第一項之詐欺
    得利罪；被告對告訴人浚陽公司所為，係犯刑法第三百三十九條第一項之詐欺取
    財罪。被告分別多次詐欺得利及詐欺取財之行為，均時間緊接，所犯罪名相同，
    顯係各基於概括之犯意為之，為連續犯，應分別依刑法第五十六條之規定以一罪
    論，並加重其刑。被告所犯上開二罪，時間相隔一年之久，且所犯構成要件不同
    罪名，顯係基於各別之犯意而為，故應分論併罰。爰審酌被告明知已無支付能力
    ，竟仍分別向告訴人安棋公司委託拖吊機械及向浚陽公司訂購貨物，嗣後果然無
    法如期支付款項，造成告訴人財物損失匪淺，危害社會經濟秩序不輕，且其犯後
    仍不知悔改，迄今尚無法與被害人達成和解，惟念及被告前無不良前科紀錄（有
    台灣台中地方法院檢察署刑案資料查註紀錄表在卷可據），素行尚可等一切情狀
    ，分別量處如主文所示之刑，並定其應執行之刑。末查被告行為後，刑法第四十
    一條業於九十年一月十日修正公布，並於同年月十二日生效，其中就得易科罰金
    之罪之範圍，由舊法所定之「犯最重本刑為三年以下有期徒刑以下之刑之罪，而
    受六月以下有期徒刑或拘役之宣告」，擴張為新法所定之「犯最重本刑為五年以
    下有期徒刑以下之刑之罪，而受六個月以下有期徒刑或拘役之宣告」，且於同條
    第二項增訂「併合處罰之數罪，均有前項情形，其應執行之刑逾六月者，亦同」
    。本件被告各別所犯之詐欺得利罪及詐欺取財罪，既均屬「最重本刑為五年以下
    有期徒刑以下之刑之罪」，而其宣告刑亦分別屬「有期徒刑六個月以下之宣告」
    ，比較新舊法結果，以新法較有利於被告，故依刑法第二條第一項前段規定，本
    件自應適用裁判時之法律即修正後刑法第四十一條第一項前段及第二項之規定，
    被告各別所犯之罪及應執行之刑即均得諭知易科罰金之折算標準，併此敘明。
據上論斷，應依刑事訴訟法第二百九十九條第一項前段，刑法第二條第一項前段、第
五十六條、第三百三十九條第一項、第二項、第四十一條第一項前段（修正後）、第
二項（修正後）、第五十一條第五款，罰金罰鍰提高標準條例第一條前段、第二條，
判決如主文。
中      華      民      國    九十      年      五      月     十四     日
                              台灣台中地方法院刑事第四庭
                                      法  官  張  靜  琪
右正本證明與原本無異。
如不服本判決，應於判決送達後十日內向本院提出上訴狀，上訴於臺灣高等法院臺中
分院( 須附繕本 )。
                                      書記官
中      華      民      國    九十      年       五     月     十四    日
附錄論罪科刑法條
刑法第三百三十九條第一項、第二項
意圖為自己或第三人不法之所有，以詐術使人將本人或第三人之物交付者，處五年以
下有期徒刑、拘役或科或併科一千元以下罰金。
以前項方法得財產上不法之利益或使第三人得之者，亦同。
前二項之未遂犯罰之。


司法院資訊處製作；財團法人民間司法改革基金會備份。
